【裁判字號】    91,易,2317
【裁判日期】    920310
【裁判案由】    偽造文書等
【裁判全文】
臺灣臺中地方法院刑事判決                        九十一年度易字第二三一七號
    公  訴  人  臺灣臺中地方法院檢察署檢察官
    被      告  丙○○
右列被告因偽造文書等案件，經檢察官提起公訴（九十年度偵字第一八一五二號），
本院判決如左：
    主  文
丙○○無罪。
    理  由
一、公訴意旨略以：被告丙○○於民國八十六年間起即在臺中市○區○○路一三四號
    一、二樓經營「柔柔茶坊」，明知甲○○並非負責人，竟與職業「人頭」甲○○
    （業經起訴）勾串，以每月新臺幣（下同）一萬元之代價，於八十七年十二月一
    日向主管機關臺中市政府登記甲○○為「柔柔茶坊」之負責人，使主管機關之公
    務員登載於公務上所掌之公文書，足以生損害於商業登記管理之正確性，又未經
    主管機關臺中市政府核准，未領得變更使用執照，約於八十六、七年間起，擅自
    將原係供住宅區使用之建築物，違規供作咖啡、茶室場所營業使用，經臺中市政
    府工務局勒令停止使用、制止不從。其情形為：八十八年七月二日，第一次被查
    獲後，以八十八中工建字第五六０六二號處分書勒令停止使用及罰鍰，嗣於同年
    月八日、二十九日二次再度發現制止不從仍對外營業。因認被告共同涉犯有刑法
    第二百十四條之使公務員登載不實罪嫌及另涉犯有建築法第九十四條之罪嫌云云
    。
二、按犯罪事實應依證據認定之，無證據不得推定其犯罪事實；又不能證明被告犯罪
    者，應諭知無罪之判決，刑事訴訟法第一百五十四條、第三百零一條第一項分別
    定有明文。次按事實之認定，應憑證據，所謂證據，須適於為被告犯罪事實之證
    明者，始得採為斷罪資料，如未能發現相當證據，或證據不足以證明，自不能以
    推測或擬制之方法以為裁判基礎；又認定不利於被告之事實，須依積極證據，苟
    積極證據不足為不利於被告事實之認定時，即應為有利於被告之認定，更不必有
    何有利之證據，最高法院五十三年臺上字第二七五０號、三十年上字第八一六號
    、四十年臺上字第八六號分別著有判例可資參照。又認定犯罪事實應依證據，為
    刑事訴訟法所明定，故被告否認犯罪事實所持之辯解，縱屬不能成立，仍非有積
    極證據足以證明其犯罪行為，不能遽為有罪之認定，此最高法院三十年上字第一
    八三一號亦著有判例。
三、本件公訴人認被告共同涉犯有刑法第二百十四條之使公務員登載不實罪嫌及另涉
    犯有建築法第九十四條之罪嫌，無非係以上揭事實，業據證人甲○○指證歷歷，
    核與另一證人丁○○所證述之情節相符，而甲○○以作「人頭」為業，已經涉嫌
    多件頂替之刑事案件，分別經院、檢機關起訴、判刑，有各項起訴書、判決書附
    卷可參，所指證擔任「人頭」出任「柔柔茶坊」負責人之事實自堪信為真實。又
    有附卷之上開臺中市政府工務局函及附卷之臺中市政府複查建築物違規使用案件
    處分書、臺中市政府公共安全之構造檢查記錄表、臺中市政府簽稿會核單等資料
    附卷足稽。且被告自承八十六年間起即經營該「柔柔茶坊」，而「柔柔茶坊」登
    記負責人為甲○○係在八十七年十二月一日，有臺中市政府簽稿會核單附卷可參
    ，是甲○○所供稱作「人頭」係出於被告丙○○之教唆，應屬真實可信，而被告
    事後又改口稱經營「柔柔茶坊」之時間係八十八年二月至五月，不但與甲○○、
    丁○○所供不符，且與之前所供八十六年即開始經營之供詞不符，而被告所提出
    之租賃契約亦不足採信，為其論據。惟訊據被告則堅決否認有何如公訴人所起訴
    之犯行，辯稱：甲○○並不是伊叫他去當人頭的，伊並不認識甲○○，也沒有給
    付甲○○人頭費用。且伊自始並沒有經營「柔柔茶坊」，「柔柔茶坊」的設立商
    號登記也不是伊去辦的，臺中市政府的處分書都不是伊所簽收的。以前伊是經營
    理容店，後來乙○○說他沒有工作，乙○○就下去裝潢、經營，並且改名為「柔
    柔茶坊」，伊在八十七年十月間，就頂給乙○○經營，本來只是口頭說好而已，
    但後來伊怕負法律責任，所以才於八十八年五月二十日補簽立契約書，可能是因
    為伊有去過「柔柔茶坊」甲○○有看過伊，因此誤會伊是幕後的老板，甲○○並
    不知道伊已經頂讓給乙○○了等語。
四、本院查：訊據證人乙○○於本院審理時到庭結證稱：「（問：柔柔茶坊到底是何
    時頂店的？）在八十七年時就有談過，但是沒有談妥，一直到八十八年簽約時才
    確定。八十七年底時，這家店我開始裝潢。曾董他是八十七年時就已經脫離這家
    店的經營了，我印象中大約是八十七年十月間時，被告就沒有經營了。我所謂的
    沒有談妥，指是的一個月要給他多少錢。因為我當時沒有那麼多錢，所以我用分
    期的付給他。當初頂時，並沒有說多少錢，只是雙方談妥每個月要給被告多少錢
    ，八十七年十月以後被告完全沒有介入經營。」；「（問：對臺中市政府簽稿會
    核單有何意見？）無。甲○○確實是我請的人頭，是別人介紹的。我並非被告的
    人頭。」；「問：（為何開始實際經營到簽約中間約隔半年）這中間還在籌劃經
    營，且當時沒有錢，所以不敢直接答應他要經營多久。所以沒有簽立契約。是後
    來經營收入不錯，我才與被告簽立契約。這家店我從八十七年十月間開始經營，
    被告沒有插暗股，也沒有在背後經營。」；「（問：對卷附契約書有何意見？）
    是我訂立的沒有錯。是在八十八年五月二十日簽訂的。」；「（問：對甲○○所
    說有何意見？）不清楚。被告綽號曾董，時常出入這種場所，可能是甲○○誤會
    了。稱他曾董，只是一種客氣的尊稱而已。」等語（詳見本院九十二年二月二十
    四日審判筆錄及九十二年二月十九日訊問筆錄）。參酌以卷附之臺中市政府複查
    建築物違規使用案件處分書、臺中市政府公共安全之構造檢查記錄表上當場簽名
    之人均係乙○○，此再經當庭質之證人乙○○亦結證稱：確係其所簽名無訛（詳
    見同上審判筆錄）等情，足認被告上開所辯：甲○○並不是伊叫他去當人頭的，
    伊並不認識甲○○，也沒有給付甲○○人頭費用，「柔柔茶坊」的設立商號登記
    也不是伊去辦的，臺中市政府的處分書都不是伊所簽收的。以前伊是經營理容店
    ，後來乙○○說他沒有工作，乙○○就下去裝潢、經營，並且改名為「柔柔茶坊
    」，伊在八十七年十月間，就頂給乙○○經營，本來只是口頭說好而已，但後來
    伊怕負法律責任，所以才於八十八年五月二十日補簽立契約書，可能是因為伊有
    去過「柔柔茶坊」甲○○有看過伊，因此誤會伊是幕後的老板，甲○○並不知道
    伊已經頂讓給乙○○了乙情尚可採信。至證人甲○○雖曾於警、偵訊中對被告為
    不利之指證，惟證人甲○○前後於警、偵訊中始終均無法明確交待被告之正確姓
    名，僅指泛稱為「詹董」之名，衡情證人甲○○如確係由本件被告所雇用充為人
    頭，並按月領取人頭費用，且「詹董」更同意其若入監服刑時每月支付五萬元，
    （詳見證人甲○○八十八年十一月三十日偵訊筆錄）則證人甲○○何以連幕後支
    付費用之老板姓名、年籍、住居所均毫無所知（因此關涉如何領取費用及向何人
    領取費用），此顯與一般經驗法則有違，從而證人甲○○所為不利被告之證述是
    否與事實相符，要非無疑。此外，復查無其他積極證據足資證明被告有何如公訴
    人所起訴之共同涉犯有刑法第二百十四條之使公務員登載不實罪嫌及另涉犯有建
    築法第九十四條之犯行，不能證明被告犯罪，揆諸首揭說明，自應諭知被告為無
    罪之判決，以免冤抑。
據上論斷，應依刑事訴訟法第三百零一條第一項，判決如主文。
本案經檢察官簡豐年到庭執行職務。
中      華      民      國      九十二      年      三      月    十    日
                                  臺灣臺中地方法院刑事第六庭
                                      法  官  許  旭  聖
右正本證明與原本無異。
如不服本判決，應於判決送達後十日內向本院提出上訴狀（應附繕本），上訴於
臺灣高等法院臺中分院。
                                      書記官
中      華      民      國      九十二      年      三      月    十    日


司法院資訊處製作；財團法人民間司法改革基金會備份。
